【裁判字號】    99,聲,1599
【裁判日期】    991222
【裁判案由】    聲請具保停止羈押
【裁判全文】
臺灣高等法院高雄分院刑事裁定          99年度聲字第1599號
聲  請  人
即  被  告  蔡興漢
選任辯護人  洪茂松律師
            林樹根律師
            邱麗妃律師
上列被告因毒品危害防制條例案件，聲請具保停止羈押，本院裁
定如下：
    主  文
聲請駁回。
    理  由
一、本件聲請人即被告（下稱被告）蔡興漢因毒品危害防制條例
    案件，前經本院訊問後，認為被告涉有違反毒品危害防制條
    例第4 條第2 項之販賣第二級毒品罪嫌，犯罪嫌疑重大，且
    有刑事訴訟法第101 條第1 項第1 、2 、3 款之情形，非予
    羈押，顯難進行審判或執行，而自99年10月1 日起執行羈押
    。
二、被告蔡興漢聲請具保停止羈押之意旨略以：
  (一)按被告所犯罪名符合刑事訴訟法第101 條第1 項第3 款所規
    定之重罪條款，且嫌疑重大，仍應有「相當理由」認其有逃
    亡、湮滅、偽造、變造證據，或勾串共犯、證人等之虞，法
    院斟酌命該被告具保、責付、限制住居等侵害較小之手段，
    均不足以確保追訴、審判、執行程序之順利進行，此際予以
    羈押，方堪稱係屬維持刑事司法權有效行使之最後之必要手
    段，是被告縱符合上揭重罪之羈押事由，法官仍須就犯罪嫌
    疑是否重大、有無羈押必要、有無不得羈押之情形，予以審
    酌，非謂一符合該款規定之羈押事由，即得予以羈押，是被
    告所犯縱為死刑、無期徒刑或最輕本刑5 年以上有期徒刑之
    罪者，如無逃亡或滅證導致顯難進行追訴、審判或執行之危
    險，尚欠缺羈押之必要要件，亦即單以犯重罪作為羈押之要
    件，可能背離羈押作為保全程序之性質，其對刑事被告武器
    平等與充分防禦權行使上之限制，即可能違背比例原則。
  (二)人民身體之自由應予保障，憲法第8 條定有明文。限制人身
    自由之法律，其內容應符合憲法第23條所要求之目的正當性
    、手段必要性、限制妥當性之所定要件。惟羈押被告之目的
    ，其本質在於確保訴訟程序得以順利進行，或為確保證據之
    存在與真實或為確保嗣後刑罰之執行，而對被告實施剝奪其
    人身自由之強制處分，故被告有無羈押之必要，法院自須審
    查被告犯罪嫌疑是否重大，有無羈押之原因，以及有無賴羈
    押以保全偵、審或執行之必要，由法院就具體個案情節，綜
    合上開各事項，予以斟酌決定，就客觀情事觀察，法院許可
    羈押之裁定，目的與手段間之衡量，必須無明顯違反比例原
    則情形，始能謂無違法或不當，而關於羈押原因之判斷，尚
    不適用訴訟上嚴格證明原則。
  (三)按毒品危害防制條例第17條第1 項規定，供出毒品來源，因
    而查獲其他正犯或共犯者，減輕或免除其刑，而被告業於警
    詢及偵、審中，供出毒品之來源係屬名叫「金佳利」之女子
    ，該女子業經海巡署屏東機動查緝隊查明確有其人，倘以經
    驗法則，假設能停止羈押被告，查獲該女子之可能性亦有相
    對提高，是被告依法可以獲得減刑，定會主動積極配合查緝
    單位，以便查獲該女子，而使被告有自新之機會，又毒品危
    害防制條例第17條之立法意旨，乃欲壓制毒品犯罪及鼓勵行
    為人供出毒品來源，以斷絕毒品之供給，或使相關訴訟程序
    儘早確定以開啟行為人自新之機會。
  (四)惟按羈押係會對人身體自由之強制處分，基於憲法第23條所
    揭櫫之比例原則，若有其他對人民權利限制較小措施，可以
    確保審判進行之同一目的，即應認被告無羈押之必要，若課
    予相當金額之保證金，應當足以造成被告心理上負擔，能擔
    保本案日後審判程序之進行，而無繼續羈押之必要。被告自
    始即坦承犯行，知有悔意，且確有使刑事訴訟程序儘早確定
    ，有面對並接受司法制裁，職是被告於現實上不可能為避執
    行而離鄉背景，捨親愛的家人，逃亡一輩子，且被告也無國
    外置產，更無資力為逃亡之力，從而被告實無逃亡之虞。
  (五)綜上所陳，且犯罪事實已臻明確，復無其他證人或證據請求
    調查，本案業已辯護終結，被告應非予羈押顯難進行審判、
    執行之情形，應無再予羈押之必要，請求賜准具保、責付或
    限制住居等配套措施之保全方式，代替羈押處分，若獲准被
    告定嚴守、恪遵法律規範，絕不敢怠忽違背等語。
三、查本件被告所涉販賣第2 級毒品9 次之犯罪事實，已據被告
    於偵查、原審及本院審理中供承不諱，核與證人即向被告買
    受第2 級毒之張心恬、蘇智宏等人證述相符，復有被告意圖
    販賣而販入並賣出後剩餘之第二級毒品甲基安非他命、被告
    所有或供或預備供販毒所用之分裝杓、手機含SIM 卡及夾鍊
    袋等扣案可資佐證，足認被告所涉販賣第二級毒品之罪嫌，
    確屬重大，被告所涉上開販賣第2 級毒品9 次之犯行，已經
    原審判決被告犯販賣第二級毒品罪，共9 罪，均處有期徒刑
    3 年10月，並定應執行有期徒刑14年，被告上訴後，復經本
    院審理後，判決駁回上訴，維持原審判決在案，以上有一、
    二審判決書在卷可稽，被告所犯毒品危害防制條例第4 條第
    2 項販賣第2 級毒品罪，其法定最輕本刑為5 年以上有期徒
    刑之罪，符合刑事訴訟法第101 條第1 項第3 款所規定重罪
    之羈押條件；又本案被告係經警察先依法院核發之通訊監察
    書，對其所持有之行動電話實施監聽，發現被告涉嫌販賣毒
    品，再持法院核發之搜索票，前往被告住、居所搜索扣得上
    開第2 級毒品、供或預備供販賣毒品所用之物，並當場查獲
    逮捕被告，以上亦有通訊監察書、搜索票及搜索扣押筆錄等
    在卷可憑，故本件被告雖於偵、審中自白販賣第2 級毒品犯
    行，惟並非其主動到案，接受偵查、裁判，其所犯販賣第二
    級毒品罪，共9 罪，既經一、二審判處罪刑，並經定應執行
    有期徒刑14年，刑度非輕，衡酌上開諸情，有事實足認，被
    告為規避較重刑罰之執行而妨礙追訴、審判程序進行之可能
    性增加，國家刑罰權有難以實現之危險，為確保訴訟程序順
    利進行，使國家刑罰權得以實現，以維持重大之社會秩序及
    增進公共利益，核本件有羈押被告之必要，綜上所述，本件
    被告原羈押之原因尚未消滅，具保、責付、限制住居均不足
    以確保本案追訴、審判或執行程序之順利進行，被告以前揭
    情詞聲請具保停止羈押，自難准許，應予駁回，特此裁定。
中    華    民    國    99    年    12    月    22    日
                刑事第五庭    審判長法  官  曾永宗
                                    法  官  任森銓
                                    法  官  鍾宗霖
以上正本證明與原本無異。
如不服本裁定應於送達後5 日內向本院提出抗告狀。
中    華    民    國    99    年    12    月    22    日
                                    書記官  邱麗莉

司法院資訊處製作；財團法人民間司法改革基金會備份。
